臺灣桃園地方法院民事裁定　　　　　 100年度消債抗字第40號
抗　告　人　王保盛
上列抗告人即債務人免責事件，抗告人對於民國100 年6 月30日
本院所為100 年度消債聲字第43號裁定提起抗告，本院裁定如下
：
    主  文
抗告駁回
抗告程序費用新台幣壹仟元由抗告人負擔。
    理  由
一、抗告意旨略以：原裁定所提及之「旅遊」消費係抗告人為了
    娶大陸配偶，到大陸所花的機票錢，並非跟團出國玩樂。另
    外，關於國外旅館住宿消費，抗告人實無印象有此消費紀錄
    。其次，民國88年9 月間抗告人信用記錄正常，且預借現金
    後亦全額償還債務，原裁定以90年度至94年度之旅遊消費認
    定抗告人有奢侈浪費之情，惟當時抗告人之消費記錄尚且正
    常，法院不應以當時之消費記錄為判斷基礎，認定抗告人符
    合消費者債務清理條例第134 條第4 款奢侈浪費之情。再者
    ，原裁定提及，抗告人明知收入不足支付債務，仍刷卡消費
    或預借現金，惟抗告人係為了支付祖母養病、安養院之費用
    以及支應生活開銷，此乃為抗告人當時應付生活基本開銷之
    辦法。綜上所述，抗告人並無原裁定提及之奢侈浪費之情，
    爰依法聲明廢棄原裁定，並准予免責。
二、按債務人有下列各款情形之一者，法院應為不免責之裁定，
    但債務人證明經普通債權人全體同意者，不在此限：…(4)
    因浪費、賭博或其他投機行為，致財產顯然減少或負擔過重
    之債務，而生開始清算之原因。消費者債務清理條例第134
    條第4 款定有明文。
三、查抗告人於99年9 月3 日聲請清算，前經本院裁定自99年11
    月22日17時起開始清算程序。而抗告人聲請清算時名下雖有
    互茂科技股份有限公司投資6479股、揚升實業股份有限公司
    投資1095股及92年出廠之重型機車1 輛。就互茂公司之投資
    6479股，因該公司已於97年停止營業，公司之資產均遭法院
    查封、拍賣，是其投資無何剩餘價值；另揚生實業股份有限
    公司之投資雖有1095股，惟該公司非屬上市上櫃公司，縱依
    動產程序拍賣，亦難認可有所得。又該輛重型機車依經濟部
    所定機車使用折舊年限已無殘餘價值。此外，抗告人於98年
    12月18日與大陸籍配偶李佳玲結婚，應無夫妻剩餘財產差額
    分配請求權可資請求。另抗告人自陳其無以其為要保人投保
    任何商業保險，本院司法事務官並於100 年3 月14日以99年
    度司執消債清字第113 號裁定終止清算程序，並經本院依職
    權調閱本院99年度消債清字第156 號及99年度司執消債清字
    第113 號清算事件卷宗查閱無誤，堪信為真。
四、復查：
(一)、抗告人97年之收入為新臺幣（下同）859 元，平均月收入為
    72 元 ，98年之收入為369 元、平均月收入為31元，99年4
    月以後以打零工或從事資源回收維生，有抗告人之財政部國
    稅局97、98年度綜合所得稅各類所得資料清單在卷可查，並
    經抗告人於訊問時自陳，堪信為真。抗告人除支出自己之生
    活必要費用外，尚負扶養其配偶以及父母親之義務，觀諸聲
    請清算（99年9 月）前兩年期間之收入數額非多，用以負擔
    自己與其配偶以及父母之生活必要支出即有不足，應認並無
    本條例第133 條之不免責事由。
(二)、其次，依各債權銀行所提出抗告人之各項明細所示：
  1.依債權人萬泰商業銀行所提出債務人之現金卡提領明細所示
    ：其於88年9 月首次動用後當月即預借現金達5 萬元、89年
    6 月至12月大額預借現金達229,000 元、90年6 月26 日 至
    8 月24日2 個月期間提領17萬元，自此均採循環式還款。90
    年6 月以後半年提領21萬元、91年度總計提領605, 000元、
    92年度計提領341,000 元、93年度計提領198,000 元、94年
    度計提領8 萬元、95年度計提領4 萬元。
  2.依債權人台新商業銀行股份有限公司所提出聲請人之信用卡
    消費明細所示：其90年1 月於家福股份有限公司消費10,196
    元、90年3 月雄獅旅行社消費7,100 元、90年4 月鈺林旅行
    社消費8,692 元、90年7 月雄獅旅行社消費10,100元、90年
    10月六福村主題遊樂園消費620 元、91年3 月雄獅旅行社消
    費8,300 元、91年9 月仙人掌旅行社郵購消費11,444元、91
    年12月神腦消費3,296 元、雄獅旅行社消費8,546 元、92年
    1 月臺灣大哥大桃園民生特約服務中心消費3,300 元、92年
    2 月家福股份有限公司消費5,685 元、92年2 月雄獅旅行社
    消費11,900元、92年6 月燦坤3C中央店消費2,780 元、92年
    7 月雄獅旅行社7,640 元、94年2 月易遊網旅行社11,790元
    、94年4 月易遊網旅行社7,75 0元、94年8 月雄獅旅行社6,
    800 元、94年10月福祐汽車消費5, 500元、94年12月雄獅旅
    行社消費7,249 元、95年2 月雄獅旅行社消費7,430 元。
  3.依債權人聯邦商業銀行股份有限公司所提出債務人之預借現
    金明細所示：其於94年3 月24日電話預借現金20萬元、94年
    6 月25日預借現金2 萬元、94年7 月4 日預借現金2 萬元、
    94年8 月29日預借現金3 萬元、94年9 月26日預借現金2 萬
    元、94年10月6 日預借現金2 萬元。
  4.依債權人中國信託商業銀行股份有限公司所提出債務人之信
    用卡消費明細所示：其於94年12月29日預借現金2 萬元、95
    年1 月5 日預借現金10萬元、95年3 月1 日預借現金2 萬元
    、95年3 月6 日預借現金2 萬元、95年3 月27日預借現金2
    萬元。
  5.依債權人花旗銀行提出債務人之預借現金明細部分：其於94
    年1 月25日預借現金2 萬元、94年1 月17日預借現金2 萬元
    、94年6 月2 日預借現金2 萬元、94年11月1 日預借現金2
    萬元、94年11月28日預借現金2 萬元、94年12月5 日預借現
    金4 萬元；其次，信用卡消費部分：94年2 月24 、25 日於
    泰國曼谷消費3,502 元、94年3 月2 日於大陸東莞消費5,67
    1 元、94年4 月12日、13日於大陸東莞消費2,639 元、17日
    於大陸消費2,669 元、94年12月11日於澳門CASINO LISBOA
    消費22,873元、95年2 月14日於澳門CASINO LISBOA消費22,
    040元。另外，債務人於94年7 月25日信用貸款12,500元。
  6.債權人遠東商業銀行陳稱：該行於98年9 月起承受友邦信用
    卡公司之債權，觀諸原友邦之信用卡申請書，債務人聲請代
    償花旗信用卡172,000 元，但債務人於代償後仍繼續使用信
    用卡積欠債務144,630 元。
五、抗告人於提起抗告狀時主張，其累積高額債務之原因為需支
    付前往大陸迎娶配偶之旅費以及祖母之醫療、安養費用，並
    非單純享受玩樂而有奢侈浪費等語；惟查，抗告人係於98年
    12月18日與大陸地區人士李佳玲結婚，有抗告人之戶籍資料
    附卷可稽。而觀諸抗告人之消費記錄，自90年迄95年，每年
    均有於旅行社消費之消費之紀錄，其中94年、95年甚至有於
    泰國曼谷以及澳門CASINO LISBOA 消費之記錄，此些記錄就
    時點以及消費內容而言，難認與其迎娶大陸配偶有直接之關
    連。再查，抗告人之祖母係於93年6 月逝世，業具抗告人陳
    報在卷，並提出自89年起相關醫療費用、安養費用之單據以
    實其說，堪信為真。惟對照抗告人之收入狀況以及消費記錄
    ，其94年度之年度收入總共為1,278 元、95年度之年度收入
    為1,270 元，抗告人於94年、95年仍時有預借現金以及於旅
    行社、外國消費之記錄，且據花旗銀行所提出抗告人之消費
    記錄，其自94年2 月起，每月皆無全額清償信用卡費，並於
    94年7 月25日信用貸款12,500元（參本院99年度司執消債清
    卷第113 號第129 頁至第143 頁），因此於斯時抗告人已有
    超出其支付能力為多於維持基本生活之消費行為之情；雖債
    務人辯稱以卡養卡、銀行代償等債務係為維持基本生活支出
    以及支付祖母疾病費用，惟抗告人所陳實與消費記錄不符，
    難認其所辯可信。是抗告人核與消費者債務清理條例第13 4
    條第4 款所稱「浪費、賭博或其他投機行為，致財產顯然減
    少或負擔過重之債務」等不免責事由相當。
六、綜上所述，原審審酌上情，認抗告人有消費者債務清理條例
    第134 條第4 款所規定不得免責之情事，且未經普通債權人
    全體同意免責，而依首揭法律規定，裁定本件抗告人不得免
    責，於法洵無違誤。抗告意旨仍執陳詞，指摘原裁定不當，
    求予廢棄，為無理由，應予駁回。
七、爰裁定如主文。
中    華    民    國   100    年    10    月    7     日
                  民事第三庭  審判長法  官  黃漢權
                                    法  官  林靜梅
                                    法  官  陳筱蓉

以上正本係按原本作成。
如不服本裁定應於送達後10日內向本院提出抗告狀，並繳納抗告
費新臺幣1,000元。
中    華    民    國   100    年    10    月    7     日
                                    書記官  蔡佩媛